臺灣高等法院刑事判決　　　　　　　　　　　　　　九十一年度上訴字第一八七號
　　上　訴　人
　　即　被　告　乙○○
　　選任辯護人　趙國生
　　上　訴　人
　　即　被　告　丙○○
　　指定辯護人　本院甲○
右上訴人因違反毒品危害防制條例案件，不服臺灣桃園地方法院八十八年度訴字第一
五八九號，中華民國九十年九月十日第一審判決（起訴案號：臺灣桃園地方法院檢察
署八十八年度偵字第一五一八四號，暨移送併辦案號：臺灣板橋地方法院檢察署八十
九年度偵字第二○三一九號），提起上訴，本院判決如左：
    主  文
原判決關於乙○○、丙○○部分撤銷。
乙○○共同連續販賣第二級毒品，處有期徒刑拾年。扣案第二級毒品安非他命共拾壹
包（原淨重一千五百八十七點三○六○公克、驗後淨重一千五百八十五點二二九九公
克）沒收銷燬，分裝袋參佰玖拾陸個、電子秤壹個沒收。
丙○○共同販賣第二級毒品未遂，累犯，處有期徒刑貳年陸月。扣案第二級毒品安非
他命壹包（原淨重二十九點一○二一公克、驗後淨重二十九點○五○五公克）沒收銷
燬。
    事  實
一、乙○○前因強盜案件，經最高法院於民國（下同）八十年一月十八日判處有期徒
    刑八年，又因賭博案件，經台灣台北地方法院於八十四年四月七日判處有期徒刑
    五月確定，於八十八年一月八日合併執行假釋付保護管束中（未構成累犯）；丙○○前因非法吸用化學合成麻醉藥品罪，經台灣士林地方法院判處有期徒刑八月
    ，經入監執行，於八十七年七月二日假釋付保護管束，於同年十月十九日期滿，
    假釋未經撤銷，視為有期徒刑執行完畢。乙○○意圖營利，基於概括之犯意，於
    八十八年間（自一月八日起至九月二十六日間）販入第二級毒品安非他命，並對
    外聯繫販售，於八十八年九月二十六日與綽號『大同』之不詳姓名男子談妥買賣
    第二級毒品安非他命約三十公克，價金新台幣（下同）三萬元，著由就該次毒品
    交易有犯意聯絡之丙○○出面，前往桃園縣中壢市○○路附近交付第二級毒品安
    非他命並收取價金，丙○○因此可獲得乙○○所提供之八公克第二級毒品安非他
    命為報酬，丙○○遂以給付車資方式邀得與就販賣第二級毒品安非他命亦有犯意
    聯絡之丁○○（同案判刑確定），由丁○○駕車於八十八年九月二十七日晚間十
    一時許，陪同前往桃園縣中壢市○○路一八七巷三號前，擬交付綽號『大同』者
    第二級毒品安非他命並收取價金，惟未及交付即為警臨檢查獲，扣得擬出售交付
    予『大同』之第二級毒品安非他命一包（原淨重二十九點一○二一公克、驗後淨
    重二十九點○五○五公克），經丙○○自白帶同警方前往乙○○位於台北縣三重
    市○○○路一六一巷五十號四樓三○六室居處，再扣得乙○○所有供販賣第二級
    毒品所用之第二級毒品安非他命三包（原淨重四十二點六九三九公克、驗後淨重
    四十二點六三九四公克）、分裝袋三百九十六個、電子秤一台，因而查獲乙○○
    販賣第二級毒品；惟乙○○已趁隙逃逸，逃亡期間，承上開概括之犯意，改以台
    北市○○街七十五巷十七號三樓及地下室為根據地，又意圖販賣而販入第二級毒
    品安非他命並藏置該址地下室保險箱內，擬見機出售，而於八十九年十月二十七
    日下午三時三十分許為警於上址查獲，扣得乙○○已販入之第二級毒品安非他命
    七包（總毛重一、五四六‧七四公克、淨重一、五一五‧五一公克、驗餘淨重一
    、五一三‧五四公克）。
二、案經桃園縣警察局中壢分局報請台灣桃園地方法院檢察署檢察官偵查起訴暨台北
    縣警察局報請台灣板橋地方法院檢察署檢察官移送併辦。
    理  由
一、訊據上訴人即被告乙○○、丙○○均矢口否認右開犯行，被告乙○○辯稱：伊與
    丙○○素不相識，不知何以遭其誣陷販賣安非他命，警方在台北縣三重市○○○
    路一六一巷五十號四樓三○六室所查獲之毒品等物，並非其所有，該室內查得所
    有證件及文書等資料，至多僅證明伊將該資料交該處實際使用之人，並不能推論
    伊居住或使用該處所；又警方於八十九年十月二十七日在台北市○○街七十五巷
    十七號地下室起出之第二級毒品安非他命七包，亦非伊所有，當日前往該址與女
    友陳盈臻相聚，竟遭警誣指販賣第二級毒品，實屬冤抑云云。被告丙○○則辯稱
    ：伊不認識乙○○，毒品來源是向綽號『明哥』者取得，該『明哥』不是乙○○
    云云。
二、經查：
  (一)右揭販賣第二級毒品安非他命予綽號『大同』部分，業據被告丙○○於警訊中供
    承：「警方查獲之三○公克安非他命是綽號『明哥』所有，是『明哥』於昨日（
    指八十八年九月二十七日）十七時許交待我，將三○公克安非他命送至中壢市給
    綽號『大同』男子，而我再用行動電話與『大同』聯絡，決定交貨地點在中壢市
    ○○路一八七巷三號．．。」「明哥是八公克安非他命代價託我替他送貨給買主
    。」「丁○○駕駛營小客車載我替明哥共同運輸安非他命．．他知道我是去替明
    哥送貨．．。」「（台北縣三重市○○○路一六一巷五○號四樓三○六室是何人
    住處？警方是如何知道此住處？）該住處是明哥所租的住處。是我帶同警方人員
    至該住處的。」「．．安非他命含袋四四．一公克、分裝袋三九六個、電子秤一
    台。警方查獲到的物品均是明哥所有。」「（警方調閱之乙○○、男、五十一年
    一月十八日生、Ｚ000000000口卡片，是否你所聲稱之明哥？）就是我
    所說之明哥。」（見偵字一五一八四號卷第七頁、第八頁）；於檢察官偵查時亦
    供陳：「（昨晚於丁○○車上查到之三○公克安非他命，何來？）一個叫『銘（
    正確應為明）哥』拿給我，叫我幫他送去中壢給『大同』，是昨天下午在三重交
    給我。」「（他叫你交給『大同』，收多少錢？）三萬元。」「（『明哥』是乙○○？）警察有給我指認口卡，就是我指認的那人。」「（幫明哥送安非他命給
    大同，有何好處？）給我八公克安非他命。」「（你把帶『安』交給人收三萬元
    之事，告訴丁○○？）是。」（以上見同上偵卷第四十八頁）；於原審亦供承：
    「我有販賣，賣給大同。」「（你安非他命來源？）由乙○○提供的。」「大同
    會打電話給我，他在八十八年九月二十七日晚上打電話給我，當時汪已將安交給
    我了，他打行動電話給我，那電話是乙○○給我的．．。」（見原審卷(一)第二十
    七頁）。證人即共犯丁○○於警訊中供稱：「（你為何要載丙○○到中壢市販賣
    安非他命？）因為我與丙○○是朋友關係，他又會拿車費及油錢給我（這次拿五
    佰元給我），所以才會載他到中壢市販賣安非他命。」（見偵字一五一八四號卷
    第十四頁）；於檢察官偵查時亦供稱：「．．他（指丙○○）叫我載他來中壢，
    要來中壢賣（安非他命），他說要賣三萬元，自羅斯福路上車。」（見同上偵卷
    第四十七頁）；證人即查獲員警陳朝垣亦供證：「因為丙○○有說明哥的住處在
    台北縣三重市○○○路一六一巷五十號四樓三○六室，他帶我們過去，我們進行
    搜索，發現室內都是乙○○的證件及司法文書，然後才調出乙○○的口卡並命丙○○指認，就是這樣查到乙○○的。」（見原審卷(一)第二四七頁）。綜上各節，
    足認被告乙○○、丙○○確有販賣安非他命予綽號大同之事實，雖被告丙○○嗣
    否認認識乙○○，沒有與之共同販賣安非他命云云，惟據其於原審中供述：「（
    究竟是不是乙○○叫你去賣安非他命？）我真的會怕，而且我們都有認識的人在
    裡面關，我怕有人會來找麻煩，我交保出去以後有被乙○○身邊的人抓到，把我
    帶到板橋的旅社，我有跟乙○○見到面，他交代我出庭的時候要說我不認識他，
    就是因為這樣子我才跑路的。」（見原審卷(二)第二十頁），可見其係受到乙○○
    壓力才翻異前詞，是其事後之翻異，非出於自由意志，即無可取。此外，復有第
    二級毒品安非他命一包（淨重二九‧一○二一公克、驗後淨重二九‧○五○五公
    克）及三包（原淨重四二．六九三九公克，驗後淨重四二．六三九四公克）、電
    子秤一台、分裝袋三九六個扣案可資佐證。上述毒品經送鑑定結果為甲基安非他
    命，有憲兵司令部刑事鑑識中心八十九年一月十八日（八九）綱得字第六六四號
    鑑驗通知書在卷可憑。
  (二)被告乙○○逃亡，警方又在台北市○○街七十五巷十七號地下室保險箱內查獲第
    二級毒品安非他命七包（總毛重一五四六‧七四公克、總淨重一五一五‧五一公
    克、驗餘淨重一五一三‧五四公克，此經內政部警政署刑事警察局鑑驗成分在案
    ，有該局九十年一月十六日刑鑑字第二○一五一六號鑑驗通知書附卷可按）。證
    人莊福君於警局初訊時證稱：「（你為何知道該批犯罪工具及贓物（包括安非他
    命）是乙○○所有？）因該批犯罪工具是乙○○置於台北市○○街七十五巷十五
    之二十六號地下一樓之工作室，而犯罪所得之贓物置於十七號三樓，以上兩個地
    點均是乙○○使用．．。」（見偵字二○三一九號卷第二十五頁），而該址確實
    為被告乙○○製造假信用卡之基地（該部分另案處理），亦據證人莊福君供明於
    卷；證人即被告乙○○之女友陳盈臻於警訊中亦直指該扣案安非他命為乙○○與
    綽號小朱男子所有，雖其指為兩人共有，然據其於同日警訊中供述保險櫃是她的
    ，鑰匙只有她與乙○○二人持有（見偵字二三○一九號卷第十九、二十頁），保
    險箱密碼只有她與乙○○知道（見原審卷第九十二頁），參以證人即查獲警員張
    金山證述查獲當時不僅被告乙○○人在現場，並留有多項衣物；及證人即該址管
    理員何長進亦證稱被告乙○○長期多次在該址出入等情以觀，堪認該址所查獲之
    第二級毒品安非他命為被告乙○○個人所有，所謂與綽號小朱者共有，應係證人
    陳盈臻一時之誤言。，查被告乙○○自承吸用量很少，其販入第二級毒品安非他
    命卻高達一千五百餘公克，數量龐大，鎖放於保險箱內，應非供己施用，而係意
    圖營利而大量販入，再伺機分批售出，自成立販賣毒品行為。
  綜上所論，本件事證明確，被告乙○○、丙○○上開所辯，無非事後卸責之詞，不
  足採信，渠二人之犯行堪以認定。至被告乙○○於本院審理中，另請求與陳盈臻對
  質云云，本院認事已明確，核無必要，併此敘明。
三、核被告乙○○、丙○○販賣第二級毒品安非他命所為，均係犯毒品危害防制條例
    第四條第二項之罪。刑法共同正犯之犯意，不論直接或間接，亦不分明示或默示
    ，俱可成立。被告乙○○、丙○○與丁○○就八十八年九月二十六日出售綽號「
    大同」者販賣第二級毒品之犯行，有犯意聯絡，行為分擔，均為共同正犯；該部
    分販賣未及交付毒品即為警查獲，被告丙○○行為未遂，應依法減輕其刑。又販
    賣毒品，一經行為人意圖營利而販入，即應認犯行既遂，不以再行販出為必要，
    被告乙○○個人意圖營利而先行販入大量毒品，再對外聯繫販售，因已有販入，
    即屬既遂行為，檢察官指其販賣第二級毒品未遂，容有未洽。至被告乙○○、丙○○販賣第二級毒品安非他命前後持有第二級毒品安非他命之低度行為，為販賣
    之高度行為所吸收，不另論罪。而被告乙○○前後多次販入第二級毒品安非他命
    之行為，時間緊接、方法同一，顯係基於概括之犯意，多次觸犯犯罪構成要件相
    同之罪名，應論以連續犯一罪，並加重其刑（法定刑無期徒刑部分不再加重）。
    又被告丙○○供出毒品來源，警方因而破獲被告乙○○販賣第二級毒品案件，此
    有桃園縣警察局中壢分局八十八年九月二十八日中警刑字第四三六八號刑事案件
    報告書在卷為憑，並經查獲警員陳朝垣到庭結證屬實，應依毒品危害防制條例第
    十七條規定，遞減輕其刑。有關被告乙○○自八十八年九月二十八日後販賣第二
    級毒品安非他命之行為（即台灣板橋地方法院八十九年度偵字第二○三一九號移
    送併辦部分），雖未據檢察官起訴，惟該部分犯行既與起訴有罪部分有連續犯裁
    判上一罪關係，基於審判不可分原則，本院自供得併予審理。被告丙○○前因非
    法吸用化學合成麻醉藥品罪，經台灣士林地方法院判處有期徒刑八月，經入監執
    行，而於八十七年七月二日假釋付保護管束，於同年十月十九日期滿，假釋未經
    撤銷，視為有期徒刑執行完畢，有被告前案記錄表可考，其於五年內再犯本件有
    期徒刑以上之罪，為累犯，加重其刑（無期徒刑部分不再加重），上開加重減輕
    ，應先加後減。原審論處被告罪刑本非無見，惟原判決就丁○○參與載送交付
    毒品，已參與販賣構成要件之行為，屬共同正犯，原審誤為幫助犯。被告丙○○行為未遂，原審誤為既遂。扣案分裝袋、電子秤為供販賣犯罪所用之物，應
    依毒品危害防制條例第十九條第一項沒收，原審誤以刑法第三十八條第一項第二
    款沒收，均有未洽。被告二人上訴否認犯罪雖無理由，惟原判決既有可議，仍屬
    無可維持，自應由本院將原判決關於乙○○、丙○○部分撤銷。爰審酌被告等皆
    有犯罪前科，猶不知改過向善，被告乙○○大規模販入第二級毒品，殘害國人健
    康甚鉅，惡性重大，被告丙○○屬於從屬地位，及其等犯罪動機、目的、手段及
    犯罪後態度等一切情狀，各量處如主文所示之刑。扣案之第二級毒品安非他命總
    計十一包（總計原淨重一五八七‧三○六○公克、驗後淨重一五八五‧二二九九
    公克），均係被告乙○○販入擬販出之毒品，應依毒品危害防制條例第十八條第
    一項前段宣告沒收銷燬；而其中於被告丙○○手中查獲之第二級毒品安非他命一
    包（原淨重二十九‧一○二一公克、驗後淨重二十九‧○五○五公克），並為被
    告丙○○與被告乙○○共同販賣，併於被告丙○○販賣第二級毒品罪名下宣告沒
    收銷燬。扣案分裝袋三百九十六個、電子秤一個，則為被告乙○○所有販賣第二
    級毒品所用之物，亦應依毒品危害防制條例第十九條第一項沒收之。
據上論斷，應依刑事訴訟法第三百六十九條第一項前段、第三百六十四條、第二百九
十九條第一項前段，毒品危害防制條例第四條第二項、第五項、第十七條、第十八條
第一項前段、第十九條第一項，刑法第二十八條、第五十六條、第四十七條，判決如
主文。
本案經檢察官謝英民到庭執行職務。
中      華      民      國      九十一      年    三    月      六      日
                              臺灣高等法院刑事第五庭
                                  審判長法  官  曾  德  水
                                        法  官  蘇  素  娥
                                        法  官  楊  貴  雄
右正本證明與原本無異。
如不服本判決應於收受送達後十日內向本院提出上訴書狀，其未敘述上訴之理由者並
得於提起上訴後十日內向本院補提理由書（均須按他造當事人之人數附繕本）。
                                        書記官  林  淑  貞
中      華      民      國      九十一      年    三    月      七      日
附錄：本判決論罪科刑法條全文
毒品危害防制條例第四條：
一製造、運輸、販賣第一級毒品者，處死刑或無期徒刑；處無期徒刑者，得併科新臺
  幣一千萬元以下罰金。
二製迼、運輸、販賣第二級毒品者，處無期徒刑或七年以上有期徒刑，得併科新台幣
  七百萬元以下罰金。
三製造、運輸、販賣第三級毒品者，處五年以上有期徒刑，得併科新臺幣五百萬元以
  上罰金。
四製迼、運輸、販賣專供製迼或施用毒品之器具者，處一年以上七年以下有期徒刑，
  得併科新臺幣一百萬元以下罰金。
五前四項之未遂犯罰之。
